臺灣新北地方法院刑事判決　　　　　　　110年度易字第532號
聲　請　人　臺灣新北地方檢察署檢察官
被　　　告　鄭慶昌




上列被告因醫療法案件，經檢察官聲請簡易判決處刑（110 年度
偵字第2502號），本院認不宜以簡易判決處刑（原受理案號：
110年度簡字第1590號） ，爰改行通常審理程序，判決如下：
    主  文                                              
鄭慶昌無罪。
    理  由                                              
一、聲請簡易判決處刑意旨略以：被告鄭慶昌因身體不適，經由
    救護車於民國109 年11月19日18時11分許送至新北市三重區
    「新北市立聯合醫院」（下稱聯合醫院三重院區）急診，於
    同日18時23分許，在急診檢傷區櫃檯處，於護理人員詢問病
    症、並為其測量血壓、耳溫，及詢問其家人電話時，被告竟
    基於妨害醫事人員執行醫療業務之犯意，不時大聲對該護理
    人員咆哮，並口出三字經「幹你娘」等穢語；復於同日18時
    56分許，在急診一診櫃檯處等待護理人員時，亦以「你不要
    跟我說那些有的沒的啦…亂七八糟…」( 台語) 大聲咆哮，
    以此方式妨害醫事人員醫療業務之執行，因認被告涉嫌違反
    醫療法第106 條第3 項之妨害醫事人員執行醫療業務罪嫌。
二、按犯罪事實應依證據認定，無證據不得認定其犯罪事實；又
    不能證明被告犯罪者，應諭知無罪之判決，刑事訴訟法第15
    4條第2項、第301條第1項分別定有明文。次按事實之認定，
    應憑證據，如未能發現相當證據，或證據不足以證明，自不
    能以推測或擬制之方法，為裁判基礎（最高法院40年台上字
    第86號判例參照）；且認定犯罪事實所憑之證據，雖不以直
    接證據為限，間接證據亦包括在內，然而無論直接證據或間
    接證據，其為訴訟上之證明，須於通常一般之人均不致有所
    懷疑，而得確信其為真實之程度者，始得據為有罪之認定，
    倘其證明尚未達到此一程度，而有合理之懷疑存在而無從使
    事實審法院得有罪之確信時，即應由法院為諭知被告無罪之
    判決（最高法院76年台上字第4986號判例參照）。
三、本件公訴人認被告鄭慶昌涉有違反醫療法罪嫌，係以被告之
    自白、醫院內之監視錄影光碟及擷取之畫面、檢察官對於監
    視錄影檔案之勘驗筆錄為主要論據。訊據被告坦承於前開時
    、地，向醫院內不詳之護理人員辱罵「幹你娘」及咆哮，於
    本院審理中亦坦承不諱（易字卷第151至160頁）。
四、經查：
（一）被告於109 年11月19日晚間，在聯合醫院三重院區急診檢
      傷站，向執行急診業務之護理師說話大聲，及辱罵「幹你
      娘」，又於急診櫃臺處大聲稱「你不要跟我說那些有的沒
      有的. . . 亂七八糟」等語，有監視器錄影光碟、影像擷
      取畫面（偵卷第32、33頁）、檢察官之勘驗筆錄（偵卷第
      23頁）在卷，並為被告所自承。
（二）惟按現行醫療法第106 條第3 項係於106 年5 月10日修正
      ，該次修正為擴增對醫護人員安全之保障，增列「恐嚇或
      其他非法之方法」刑事處罰要件，其中補充概括規定之「
      其他非法之方法」，解釋上應與例示之「強暴、脅迫、恐
      嚇」行為態樣具相當程度之妨害意思自由不法內涵者為限
      ；復觀諸同條第1 項前段規定違反同法第24條第2 項規定
      者課予行政罰鍰，而效果為行政罰鍰之同法第24條第2 項
      規定要件為「任何人不得以強暴、脅迫、恐嚇、公然侮辱
      或其他非法之方法，妨礙醫療業務之執行」，其中之「公
      然侮辱」部分係於同次醫療法修正時所增列，堪信同法第
      106 條第3 項所規定之刑事處罰未列入「公然侮辱」應係
      有意省略，藉以就不同程度之妨礙醫療業務行為，分別課
      予行政及刑事處罰（臺灣高等法院臺南分院107 年度上易
      字571 號、臺灣高等法院108 年度上易字第166 號、第
      1504號刑事判決意旨參照）。是以，被告於前揭時、地向
      醫事人員辱罵「幹你娘」等語，應屬於損害個人名譽人格
      法益之公然侮辱行為，尚難認屬醫療法第106 條第3 項之
      「其他非法之方法」。
（三）再被告在場固向醫事人員及保全人員咆哮，並稱「不要跟
      我說那些有的沒有的. . . 亂七八糟」，且於言語時不時
      揮動手部，惟被告在場並未明確、具體表示要對在場之醫
      事人員有何加害生命、身體、自由之言語或動作，所辱罵
      之粗穢言語或辱罵「亂七八糟」等語，固可能使在場之醫
      護人員感覺受到干擾，但難認已屬於威脅、逼迫或對於他
      人通知將加害之行為，綜上，亦難認屬於醫療法第106 條
      第3 項之「脅迫、恐嚇或其他非法之方法」。
五、綜上所述，公訴意旨所舉各項證據方法，僅足認被告於前揭
    時、地有以言語侮辱醫事人員，此外，依卷存證據資料不能
    證明被告涉有違反醫療法第106 條第3 項之犯行，而屬不能
    證明被告犯罪，應為被告無罪之諭知。
據上論斷，應依刑事訴訟法第452 條、第301 條第1 項，判決如
主文。
本件經檢察官魏子凱聲請簡易判決處刑，檢察官張靜薰到庭執行
職務。
中    華    民    國   110    年    10    月    21    日
                  刑事第二十六庭  法  官  朱學瑛
上列正本證明與原本無異。
如不服本判決，應於判決送達後20日內敘明上訴理由，「向本院
」提出上訴狀（均須按他造當事人之人數附繕本），上訴於臺灣
高等法院。其未敘述上訴理由者，應於上訴期間屆滿後20日內向
本院補提理由書「切勿逕送上級法院」。
                                  書記官  劉育全
中    華    民    國   110    年    10    月    21    日